【裁判字號】    97,易,709
【裁判日期】    970912
【裁判案由】    賭博
【裁判全文】
臺灣臺北地方法院刑事判決               97年度易字第709號
公  訴  人  臺灣臺北地方法院檢察署檢察官
被      告  子○○
上列被告因賭博案件，經檢察官提起公訴（九十六年度偵緝字第
二八二三號），本院判決如下：
    主  文
子○○無罪。
    理  由
一、公訴意旨略以：被告子○○意圖營利，自民國九十六年六月
    間某日起，以骰子為賭具，並以臺北縣石碇鄉烏塗村乳巷一
    之二號為賭博場所，提供予不特定人賭博財物，由賭客輪流
    擲骰作莊，以點數大小論輸贏，主持人並按照押注金額每注
    收取新臺幣（下同）一千元抽頭三十元。嗣於九十六年六月
    二十一日下午四時許，卯○○、己○○、辰○○、洪琳茜（
    原名庚○○，業已於九十六年八月二十日更名，起訴書誤載
    為沈琳楨）、寅○○、辛○、丑○○、癸○、乙○○、甲○○、戊○○○、壬○○（以上十二名賭客均由警方依違反社
    會秩序維護法處理）等在上址賭博財物時，為警在該址查獲
    ，並扣得賭具骰子六十一顆、抽頭金二千一百元及賭資五萬
    八千二百元，因認被告涉犯刑法第二百六十八條之意圖營利
    聚眾賭博罪嫌云云。
二、按犯罪事實應依證據認定之，無證據不得認定犯罪事實；不
    能證明被告犯罪或其行為不罰者，應諭知無罪之判決，刑事
    訴訟法第一百五十四條第二項、第三百零一條第一項分別定
    有明文。次按事實之認定，應憑證據，如未能發現相當證據
    ，或證據不足以證明，自不能以推測或擬制之方法，以為裁
    判之基礎；又認定犯罪事實所憑之證據，雖不以直接證據為
    限，間接證據亦包括在內，然而無論直接或間接證據，其為
    訴訟上之證明，須於通常一般之人不致有所懷疑，而得確信
    其為真實之程度者，始得據為有罪之認定；再認定不利於被
    告之事實，須依積極證據，苟積極證據不足為不利於被告事
    實之認定時，即應為有利於被告之認定，更不必有何有利之
    證據，最高法院四十年臺上字第八六號、七十六年臺上字第
    四九八六號及三十年上字第八一六號分別著有判例意旨可資
    參照。況刑事訴訟法第一百六十一條第一項亦規定，檢察官
    就被告犯罪事實，應負舉證責任，並指出證明之方法，是檢
    察官對於起訴之犯罪事實，應負提出證據及說服之實質舉證
    責任，倘其所提出之證據，不足為被告有罪之積極證明，或
    其指出證明之方法，無從說服法院以形成被告有罪之心證，
    基於無罪推定之原則，自應為被告無罪判決之諭知，最高法
    院九十二年度臺上字第一二八號著有判例意旨可資參照。
三、本件公訴人認被告涉犯刑法第二百六十八之意圖營利聚眾賭
    博罪嫌，無非係以被告之供述、證人甲○○、壬○○、丑○○、辰○○之證述、證人乙○○、寅○○、辛○、己○○、
    癸○、戊○○○、洪琳茜、卯○○之陳述及賭具骰子六十一
    顆、抽頭金二千一百元及賭資五萬八千二百元扣案可稽為其
    論據。訊據被告堅詞否認有何意圖營利聚眾賭博犯行，辯稱
    ：伊當時並不在場，伊只是將車子借給朋友洪琳茜使用，洪
    琳茜駕駛伊的車輛去賭博，伊並沒有意圖營利聚眾賭博行為
    等語。
四、經查：
（一）證據能力部分：
    １、按被告以外之人於偵查中向檢察官所為之陳述，除顯有
        不 可信之情況者外，得為證據，刑事訴訟法第一百五
        十九條之一第二項定有明文。查，證人甲○○、壬○○
        、丑○○、辰○○於九十六年九月二十六日偵查中分別
        以證人身分具結向檢察官所為之證述，均查無何顯不可
        信之情況，依刑事訴訟法第一百五十九條之一第二項規
        定，均得為證據。
    ２、次按被告以外之人於審判外之言詞或書面陳述，除法律
        有規定者外，不得作為證據。被告以外之人於審判外之
        陳述，雖不符前四條之規定，而經當事人於審判程序同
        意做為證據，法院審酌該言詞陳述或書面陳述作成時之
        情況，認為適當者，亦得為證據。當事人、代理人或辯
        護人於法院調查證據時，知有刑事訴訟法第一百五十九
        條第一項不得為證據之情形，而未於言詞辯論終結前聲
        明異議者，視為有前項之同意，刑事訴訟法第一百五十
        九條第一項、第一百五十九條之五分別定有明文。查，
        本案所據以認定事實之其餘證據，部分屬傳聞證據，惟
        檢察官及被告均未於本院言詞辯論終結前聲明異議，本
        院審酌該等言詞或書面陳述作成之情況，並無非出於任
        意性或不正取供，或違法或不當情事，且客觀上亦無不
        可信之情況，堪認為適當，依刑事訴訟法第一百五十九
        條之五第二項規定，均得作為證據，先予敘明。
（二）證人卯○○、己○○、辰○○、洪琳茜、寅○○、辛○、
      丑○○、癸○、乙○○、甲○○、戊○○○、壬○○於九
      十六年六月二十一日，在劉丁○○所有位在臺北縣石碇鄉
      烏塗村乳巷一之二號房屋內，輪流擲骰作莊，以點數大小
      論輸贏，主持人並按照美人押注金額每注收取一定比例之
      抽頭金，嗣於同日下午四時許，在上址賭博財物時，為警
      在該址查獲，並扣得賭具骰子六十一顆、抽頭金二千一百
      元及賭資五萬八千二百元等事實，為被告所不爭執，復經
      證人卯○○、辰○○、辛○、丑○○、癸○、乙○○、甲○○、戊○○○、壬○○及劉丁○○於本院審理時分別到
      庭證述屬實，且經證人己○○、洪琳茜及寅○○於警詢時
      供述綦詳，並有骰子六十一顆、抽頭金二千一百元及賭資
      五萬八千二百元扣案可稽，應堪認定。惟被告是否確為前
      開位在臺北縣石碇鄉烏塗村乳巷一之二號賭博場所之提供
      人，是否確有意圖營利聚集不特定人賭博之犯行，自有待
      其他證據相佐。
（三）被告於警詢時固供稱伊曾前往臺北縣石碇鄉烏塗村乳巷一
      之二號賭博，伊本來就知道那裡是賭場，伊以前常去，裡
      面都是賭骰子等語，惟被告於偵查及本院審理時始終堅詞
      否認犯行，被告既然否認犯罪，渠前開供述並不能供為被
      告有罪之證據甚明。
（四）查，證人即臺北縣政府警察局新店分局偵查隊員警丙○○
      於本院審理時到庭證稱：被告曾經於九十五年間以電話向
      伊密報並帶伊去看過石碇摸乳巷這個賭場等語，果被告確
      為前開位在臺北縣石碇鄉烏塗村乳巷一之二號賭博場所之
      提供人，並以之聚眾賭博，何以其之前會對員警密報該賭
      博場所而使警方知悉該房屋為一賭博場所？其明知員警知
      悉上開房屋為一經常性聚眾賭博之場所，又何以會甘冒被
      查獲的風險，以之為其聚眾賭博之場所？是被告辯稱伊並
      沒有意圖營利聚眾賭博行為等語，非不可採。
（五）復證人甲○○於偵查中經提示子○○照片後固證稱：子○○是在現場看場子的等語，然證人甲○○於本院審理時到
      庭證稱：伊九十六年六月二十一日在石碇賭博時有為警查
      獲，伊不知道該處所是誰開的場，也不知道外面黑色的車
      是誰的，那天當場並沒有看過被告，但是之前有看過被告
      和伊等一樣拿錢在玩，當天在警察局時是因為聽人家說是
      叫做阿維的人主持賭場，伊就跟著這樣說等語，參酌被告
      於警詢時供稱：伊不知道賭場負責人為何人，何人提供場
      所不認識，伊到現場未見到有人在外把風，是賭博的朋友
      告訴伊說是阿維，外面那輛車黑色的是他的啦，警察提供
      的子○○照片應該是伊賭博朋友說的阿維等語，業據本院
      依職權勘驗無訛在案，足認證人甲○○並未確知係何人提
      供前開臺北縣石碇鄉烏塗村乳巷一之二號賭博場所聚集不
      特定人賭博，是證人甲○○前開證述並不能作為被告於本
      案確有意圖營利提供賭博場所及聚眾賭博犯行之積極證據
      甚明。
（六）又證人壬○○於警詢時固供稱：主持人阿維叫人打電話給
      伊去賭博，所有賭具都是阿維的，警方提供的子○○照片
      就是阿維的照片等語，惟證人壬○○偵查中先證稱：伊有
      在現場看過被告，被告也有在玩，但伊沒有注意被告有無
      在做其他事情，後來被告跑掉了，警詢時因為大家都說被
      告是賭場主持人，所以伊就跟著講等語，復於本院審理時
      證稱：伊不知道這是誰開的場子，之前有見過被告一次，
      他也在玩，但被查獲的那天沒有看到被告，伊後來是看人
      家怎麼說就跟著怎麼說等語，則證人壬○○是否確知前開
      賭博場所提供者為何人顯非無疑，本院自難僅憑渠前開供
      述，遽認被告有意圖營利提供賭博場所及聚眾賭博犯行。
（七）再證人丑○○於偵查中固證稱：大家說賭場是綽號「阿維
      」的人主持，伊有在現場看過被告在數錢等語，而證人辰
      ○○於偵查中亦證稱：大家說賭場是綽號「阿維」的人主
      持，伊有在現場看過被告等語。然證人丑○○於本院審理
      時到庭結證稱：伊不太清楚那是誰開的場，也不太清楚有
      無人在看場子，伊雖然有在賭場看過被告手上拿一把錢，
      但不清楚被告在做什麼，因為在場的那幾個人被留在派出
      所很久，所以他們都口徑一致說要講被告在主持賭場，伊
      就跟著說他在主持賭場等語，證人辰○○於本院審理時證
      稱：伊不知道現場是誰負責的，也有沒有見過被告，伊會
      說主持人是阿維，是聽人家說的，伊實際上也不知道等語
      ，足認證人丑○○、辰○○均不清楚前開臺北縣石碇鄉烏
      塗村乳巷一之二號賭博場所為何人提供、負責聚眾賭博，
      僅係聽聞他人所述，即認被告為該賭博場所負責人，是證
      人丑○○、辰○○上開證述自不能作為被告確有意圖營利
      提供賭博場所及聚眾賭博犯行之積極證據。
（八）末證人乙○○於本院審理時證稱：伊不知道現場是誰負責
      的，因為那天警察說如果不說誰是負責人，大家就不能回
      去，所以大家就說寫阿維就可以趕快回去，伊雖然不認識
      被告，也就這樣說等語，證人辛○、癸○、戊○○○、卯
      ○○於本院審理時分別到庭證稱：伊不知道賭場主持人是
      誰，在警詢時也沒有說被告是主持人等語，是證人乙○○
      、辛○、癸○、戊○○○、卯○○前開之證述均不能作為
      被告於本案確有意圖營利提供賭博場所及聚眾賭博犯行之
      證據。
（九）綜上，本件公訴人所引用之被告供述、證人甲○○、壬○○、丑○○、辰○○、乙○○、寅○○、辛○、己○○、
      癸○、戊○○○、洪琳茜、卯○○之證述，尚難使本院確
      信被告犯罪，而扣案之賭具骰子六十一顆、抽頭金二千一
      百元及賭資五萬八千二百元，亦不能證明與被告之犯行有
      何關連，或得以證明被告為被告所有，是不能以之遽為不
      利被告之認定。
五、綜上所述，本件公訴人所舉之證據與所指出之證明方法尚未
    足使本院確信被告犯罪。此外，復查無其他積極證據足資證
    明被告有何意圖營利提供賭博場所及聚眾賭博等犯行，依照
    前開之說明，不能證明被告犯罪，應為被告無罪之諭知。
據上論斷，應依刑事訴訟法第二百八十四條之一、第三百零一條
第一項前段，判決如主文。
本案經檢察官李建論到庭執行職務
中    華    民    國  九十七  年    九    月   十二   日
                  臺灣臺北地方法院刑事第一庭
                      法      官  雷淑雯
以上正本證明與原本無異。
如不服本判決，應於判決送達後十日內，向本院提出上訴狀。
                      書  記  官  胡詩唯
中    華    民    國  九十七  年    九    月   十二   日


司法院資訊處製作；財團法人民間司法改革基金會備份。
